臺灣嘉義地方法院刑事判決　　　　　　　　　　　　　九十二年度訴字第四三六號
　　公　訴　人　臺灣嘉義地方法院檢察署檢察官
　　被　　　告　乙○○
　　選任辯護人　張雯峰律師
　　　　　　　　奚淑芳律師
右列被告因殺人未遂等案件，經檢察官提起公訴（九十二年度偵字第五一一六、五二
四七號），本院判決如左：
    主  文
乙○○傷害人之身體，處有期徒刑貳月；又預備殺人，處有期徒刑捌月，扣案之保特
瓶壹個、打火機壹個及塑膠管壹條均沒收；應執行有期徒刑玖月，扣案之保特瓶壹個
、打火機壹個及塑膠管壹條均沒收。
    事  實
一、乙○○為丁○○之前夫，兩人為家庭暴力防治法第三條第一款所稱之家庭成員；
    乙○○於民國九十二年七月十四日上午九時許，在丁○○位於嘉義市西區湖內里
    湖子內九○五號二樓之住處內，二人因財產之事發生爭執，乙○○竟基於傷害之
    故意，持椅子及徒手毆打丁○○，致丁○○受有頭部挫傷併多處頭皮下血腫、左
    肩挫傷併擦傷、左肘部挫傷併擦傷及血腫、右手指多處挫傷併血腫、頸部挫擦傷
    、左肘撕裂傷、右小腿挫傷併瘀腫之傷害，復另基於毀損之故意，損壞置於上址
    屋內之電視、椅子、電腦、印表機、相框等物，足生損害於丁○○，丁○○旋於
    當日下午至警局報案，對乙○○提出傷害及毀損告訴；詎乙○○因此懷恨在心，
    萌生放火燒燬現供人使用住宅而殺人之不確定故意，於翌日即同年月十五日凌晨
    二時許，攜帶裝有汽油之保特瓶一瓶、打火機一個及塑膠管一條，破壞上址之落
    地窗玻璃，打開窗拴進入屋內，朝原已就寢之丁○○、甲○○二人身體、棉被、
    地板等處潑灑汽油，並稱：「要死大家一起死」等語，自其口袋內取出其所有打
    火機一個預備點燃而尚未著手點燃時，自睡夢中驚醒之丁○○、甲○○即奮力阻
    止乙○○，期間丁○○因而受有頭後部挫傷皮下腫、左手臂背部挫裂傷出血、左
    肘部挫傷皮下瘀腫，甲○○並遭乙○○以手勒住喉嚨及以塑膠管綑繞下巴拖行，
    致受有左眼及眼眶周圍挫傷併鞏膜出血、顏面挫傷併下巴部瘀腫、左小腿挫傷瘀
    腫併擦傷等之傷害，嗣丁○○、甲○○合力加以制止，乙○○始未得逞，嗣經警
    到場扣得前開盛裝汽油之保特瓶一個、打火機一只及塑膠管一條。
二、案經丁○○、甲○○訴由嘉義市警察局第一分局報請嘉義地方法院檢察署檢察官
    偵查起訴。
    理  由
一、訊據被告乙○○固坦承上揭毀損及傷害犯行，並於右揭時、地攜帶內裝汽油之保
    特瓶一瓶及打火機一個、塑膠管一條至丁○○住處之事實，惟矢口否認有何放火
    、殺人之犯行，辯稱：伊帶汽油原為工作所用，與丁○○、甲○○爭搶過程中，
    丁○○自行潑灑於地，伊並無放火及殺人故意；且打火機是伊平常點菸所用云云
    。經查：
（一）右揭事實，業據被害人丁○○、甲○○於警訊、偵查及本院審理時指訴綦詳，
      核與目擊證人丙○○於偵查及本院審理中證稱：「當天七月十五日凌晨二點多
      ，我在隔壁有聽到求救的聲音，並聞到汽油味，我就上樓察看，當時乙○○已
      將汽油潑在丁○○、甲○○身上且拿打火機要點火。」（詳見九十二年度偵字
      第五一一六號卷第九頁）、「我在家裡聽到甲○○喊救命喊了好幾聲，所以上
      去看，甲○○開門讓我進去，丁○○和被告鎖在房間裡，當時汽油味很重，所
      以我不敢把房門衝開，怕被告點燃火，我就跑不掉了。」（詳見本院九十三年
      四月十二日審判筆錄）等情相符。另觀之卷附之四張現場照片中告訴人房內確
      有二條棉被，保特瓶置於床板，其內已無汽油等情以觀，被告顯然已傾倒汽油
      並手持打火機預備點火，惟因告訴人等及時制止，始未釀成災害，可堪認定。
（二）另觀之被告先有與丁○○發生爭執及肢體衝突而遭丁○○提出告訴之事實，而
      於翌日仍忿忿難平，其先於二樓後陽台取得塑膠管一條後，復以該塑膠管自其
      所有之自用小客車內抽取汽油，盛裝於保特瓶內，並持打火機一個，返回丁○○之住處，破壞其後房門之落地窗入內等情，均為被告所自承，由是觀之，被
      告執意放火之犯意甚堅；且被告明知丁○○、甲○○等二人在該屋內，甫自睡
      夢中驚醒而意識不清，仍直接往丁○○、甲○○二人身體、棉被、地板等處潑
      灑汽油，房內並均為木製傢俱，如以火點燃，勢必立即危及告訴人等之生命並
      焚燬房屋，被告行為時年近五十歲，非無社會閱歷之人，此為被告所預見，竟
      因氣恨丁○○，竟不顧後果悍然為之，遭告訴人等制止時仍不停手，亟欲置其
      等於死地，致丁○○、甲○○合力抵抗時，二人身體均多處成傷，足見當時現
      場情況之激烈，縱被告主觀上無殺人之直接故意，實難謂其無不確定故意，足
      見被告具有放火燒燬住宅及殺害告訴人等之不確定故意，至為顯然。是被告所
      辯：係基於恐嚇犯意而為，只是要嚇嚇丁○○，並無殺人及放火犯意云云，顯
      不足採。此外，復有被告所有供犯罪預備所用之保特瓶一瓶、打火機一個及塑
      膠管一條扣案足憑，照片十八幀及診斷證明書三紙在卷可資佐證。被告所辯顯
      與事實不符，不足採信。本件事證明確，被告犯行洵堪認定。
二、查被告乙○○係告訴人丁○○之前夫，依家庭暴力防治法第三條第一款規定，為
    家庭成員，按家庭暴力防治法第二條第二項：「本法所稱家庭暴力罪者，謂家庭
    成員間故意實施家庭暴力行為而成立其他法律所規定之犯罪」之規定，本件被告
    所犯屬該項之家庭暴力罪。又查，刑法第一百七十三條第一項所謂現供人使用之
    住宅，係指現時供人住居使用之房宅而言。本件告訴人丁○○上址住處，於被告
    行為時，告訴人等尚居住於其內，堪認該處為現供人使用之住宅。第按，刑法第
    一百七十三條第一項放火燒燬現有人所在之建築物罪，須有放火燒燬之行為，為
    其構成要件之一。所謂「放火」，乃指故意以火力傳導於特定之目的物，使其燃
    燒之意。若被告將汽油潑灑於地毯上，並持打火機欲點火圖燒燬該建築物之際，
經在場之人制止始未得逞之情，則被告顯然尚未手燃點引火媒介物，最高法院
    八十六年度台上字第四三一一號著有判例可考，是被告將汽油潑於住處房內之人
    身、棉被、地板，其目的即以此做為燒燬房屋之火引，而潑灑汽油，持打火機屬
    整個放火行為之預備動作，被告已拿出打火機並潑灑汽油，因遭告訴人等制止而
    未及點火，尚未達於著手放火之行為，而僅屬預備之階段。核被告所為，係犯刑
    法第二百七十七條第一項之普通傷害罪、同法第三百五十四條之損壞他人物品罪
    、第一百七十三條第四項之預備放火燒燬現供人使用之住宅罪及同法第二百七十
    一條第三項之預備殺人罪。檢察官以被告係犯刑法第一百七十三條第三項、第一
    項之放火燒燬現供人使用之住宅未遂罪嫌、第二百七十一條第二項、第一項之殺
    人未遂罪嫌起訴，尚有未洽，因其基本事實同一，故起訴法條應予變更。被告先
    後二次毀損行為，時間緊接，方法相同，觸犯構成要件相同之罪，顯係基於概括
    犯意為之，為連續犯，依刑法第五十六條之規定，以一罪論。再被告朝丁○○、
    甲○○二人潑灑汽油，再自其口袋內取出打火機一個預備點燃時，為告訴人等及
    時制止，其所犯預備放火燒燬現供人使用之住宅罪與二個預備殺人罪係一行為觸
    犯數罪名，屬想像競合犯，應依刑法第五十五條前段，從一重之預備殺人罪處斷
    。又被告所犯連續毀損罪與預備殺人罪間，有方法結果之牽連關係，依刑法第五
    十五條後段之規定，應從較重之預備殺人罪處斷；復按，殺人行為之傷害事實，
    除其先衹有傷害人之故意，嗣後始另行起意殺人者應併合論罪外，當然吸收於殺
    人行為之內，最高法院二十三年上字第二七八三號著有判例；又刑法第三百零五
    條恐嚇罪之恐嚇，係僅以通知加害之事使人恐佈為已足，不必果有加害之意思，
    更不須有實施加害之行為，徜若在實施戕害他人生命之行為時，為阻止被害人出
    聲呼救，而對被害人稱不能出聲，否則要妳死得更慘，應僅構成殺人未遂罪，而
    無再論以恐嚇罪之餘地，最高法院七十五年度台上字第五四八０號亦著有裁判可
    資參照；是被告於九十二年七月十五日傷害丁○○、甲○○之犯行，當然吸收於
    預備殺人行為之內，且其於預備放火以殺人之際所稱：「要死大家一起死」等語
    ，非僅欲使告訴人等畏怖，乃已有發生實害之蓋然性，自無再論以恐嚇罪之餘地
    ；公訴意旨認被告於同年月十四日、十五日之先後多次傷害犯行，均應依連續犯
    論處，且應另論被告恐嚇罪嫌，皆有誤會，併予敘明。爰審酌被告犯罪之動機僅
    係因丁○○對其提出告訴而心生怨懟，竟採此激烈手段以為報復、被告之智識程
    度、被告與丁○○係前配偶、被告欲於現供多人使用之住宅內放火，所生之危險
    甚鉅及其犯罪後僅承認部分犯行，尚未與告訴人等達成和解，態度非佳等一切情
    狀，量處如主文所示之刑，並定其應執行之刑，以資懲儆。至扣案之保特瓶一個
    、打火機一個及塑膠管一條，係被告供犯罪預備之物，且為被告所有，業經被告
    於本院訊問時供明在卷，均依刑法第三十八條第一項第二款之規定宣告沒收之。
據上論斷，應依刑事訴訟法第二百九十九條第一項前段、第三百條，刑法第二百七十
七條第一項、第一百七十三條第四項、第二百七十一條第三項、第三百五十四條、第
五十五條、第五十一條第五款、第三十八條第一項第二款，罰金罰鍰提高標準條例第
一條前段，判決如主文。
本案經檢察官古富祺到庭執行職務。
中      華      民      國    九十三    年      四      月    二十六    日
                              臺灣嘉義地方法院刑事第一庭
                                  審判長法  官  夏  金  郎
                            法  官  盧  鳳  田
                                        法  官  陳  俞  婷
右正本證明與原本無異。
如不服本判決，應於判決送達後十日內向本院提出上訴狀( 應附繕本 )。告訴人或被
害人如對於本判決不服者，應具備理由請求檢察官上訴，其上訴期間之計算係以檢察
官收受判決正本之日期為準。
中      華      民      國    九十三    年      四      月    二十六    日
                                        書記官  李  彩  娥
附錄：本案論罪科刑法條全文
中華民國刑法第二百七十七條
(普通傷害罪)
傷害人之身體或健康者，處三年以下有期徒刑、拘役或一千元以下罰金。
犯前項之罪因而致人於死者，處無期徒刑或七年以上有期徒刑；致重傷者
，處三年以上十年以下有期徒刑。
中華民國刑法第一百七十三條
(放火或失火燒燬現住建築物及交通工具罪)
放火燒燬現供人使用之住宅或現有人所在之建築物、礦坑、火車、電車或
其他供水、陸、空公眾運輸之舟、車、航空機者，處無期徒刑或七年以上
有期徒刑。
失火燒燬前項之物者，處一年以下有期徒刑、拘役或五百元以下罰金。
第一項之未遂犯罰之。
預備犯第一項之罪者，處一年以下有期徒刑、拘役或三百元以下罰金。
中華民國刑法第二百七十一條
(普通殺人罪)
殺人者，處死刑、無期徒刑或十年以上有期徒刑。
前項之未遂犯罰之。
預備犯第一項之罪者，處二年以下有期徒刑。
中華民國刑法第三百五十四條
毀棄、損壞前二條以外之他人之物或致令不堪用，足以生損害於公眾或他
人者，處二年以下有期徒刑、拘役或五百元以下罰金。
